臺灣臺北地方法院民事簡易判決
111年度北簡字第12697號
原      告  震旦開發股份有限公司

法定代理人  廖慶章  
原      告  震旦行股份有限公司

法定代理人  袁蕙華  
前列  共同
訴訟代理人  黃彰玲  
被      告  玄皇實業有限公司（原名太陽電光電工程有限公司
            ）      

法定代理人  高煌禮  
訴訟代理人  江忠憲  
被      告  陳美智  
上列當事人間請求給付租金等事件，本院於中華民國111年10月4
日言詞辯論終結，本院判決如下︰
　　主    文
被告應連帶給付原告震旦開發股份有限公司新臺幣壹拾萬陸仟柒
佰陸拾玖元，及其中新臺幣壹萬參仟柒佰玖拾陸元自民國一百一
十一年九月一日起至清償日止，按週年利率百分之八計算之利息
。
被告應連帶給付原告震旦行股份有限公司新臺幣壹萬陸仟玖佰玖
拾肆元，及其中新臺幣壹萬陸仟陸佰玖拾肆元自民國一百一十一
年九月一日起至清償日止，按週年利率百分之八計算之利息。
原告其餘之訴駁回。
訴訟費用由被告連帶負擔二分之一，餘由原告負擔。
本判決第一項得假執行。但被告如以新臺幣壹拾萬陸仟柒佰陸拾
玖元為原告震旦開發股份有限公司預供擔保，得免為假執行。
本判決第二項得假執行。但被告如以新臺幣壹萬陸仟玖佰玖拾肆
元為原告震旦行股份有限公司預供擔保，得免為假執行。
    事實及理由
一、被告玄皇實業有限公司（下稱玄皇公司）經受合法通知，無
    正當理由，未於言詞辯論期日到場，核無民事訴訟法第386
    條各款所列情事，爰依原告聲請，由其一造辯論而為判決。
二、原告主張：
  ㈠震旦開發股份有限公司部分(下稱震旦公司)：
　　被告與原告震旦公司簽訂營業型租賃契約書(下稱系爭租約)
    ，承租SHARP M-SH-MX2314N彩色影印機乙台，約定租賃期間
    自民國109年2月1日起至114年1月31日止，每月租金新臺幣(
    下同)3,449元。租賃期間，被告未依約給付自第2期後之租
    金，經原告震旦公司多次催討未果。依系爭租約第5條第1項
    第1、6款之約定，被告積欠一期(含)以上租金，經原告震旦
    公司以書面定期催告給付仍不履行、其他違約行為經未違約
    之他方以書面定期催告改正仍不履行等情事時，本契約即提
    前終止。是以，原告震旦公司以本件起訴狀繕本送達之日通
    知，作為終止系爭租約之意思表示。系爭租約既因被告違約
    而終止，被告即應依系爭租約第5條第3項第1款、第5條第2
    項、第6條第1項約定，連帶給付原告震旦公司未給付之租金
    及相當於未到期租金總額之違約金。系爭租約租賃期數為60
    期，每期租金為3,449元，被告除第2至5期，共4期之租金未
    依約給付外，被告尚應給付相當於第6至60期，共55期之未
    到期租金之違約金予原告震旦公司。故被告應連帶給付原告
    震旦公司4期租金及相當於55期租金之違約金共計203,491元
    (計算式：3,449元×4期＋3,449元×55期＝203,491元)及其遲延
    利息。
  ㈡原告震旦行股份有限公司(下稱震旦行公司)：
　　被告亦就系爭標的物與原告震旦行公司簽訂系爭租約，約定
    由原告震旦行公司提供標的物之供應品，被告則應依系爭租
    約之約定：「每期計張總基本費300元，可影列印基本張數
    黑白A4 500張/彩色A4 50張，超過基本張數時黑白A4 每張0
    .4元/彩色A4 每張4元」、「承租人每期計張費用未超過基
    本費時，以基本費核算之」給付計張費用。被告自第2期起
    之計張費用即未依約給付，屢經催討均未獲置理，原告震旦
    行公司爰依系爭租約第5條第1項第1、6款之約定而終止租約
    並依第5條第2項、第5條第3項第1款及第6條第1項之約定，
    請求被告應連帶給付原告震旦行公司4期計張費用及相當於5
    5期計張基本費總額之違約金共計33,194元(計算式：16,694
    元＋300元×55期＝33,194元)及其遲延利息。
　㈢並聲明：1.被告應連帶給付原告震旦公司203,491元，及自起
    訴狀繕本送達最後一位被告之翌日起至清償日止，按週年利
    率8%計算之遲延利息。2.被告應連帶給付原告震旦行公司33
    ,194元，及自起訴狀繕本送達最後一位被告之翌日起至清償
    日止，按週年利率8%計算之遲延利息。
三、被告陳美智則以：伊那時候借名登記給別人，沒有人告訴伊
    有租影印機等語，資為抗辯。並聲明：原告之訴駁回。
四、本院得心證之理由：
　㈠原告震旦公司部分：
　1.經查，原告震旦公司主張被告自第2期起未付租金，迄今尚
    欠原告震旦公司4期租金乙節，業據原告震旦公司提出系爭
    租約、租賃標的物交付驗收證明書、租賃顧客合約明細表、
    台中南和路郵局000111號存證信函、退件證明等件為證（見
    本院卷第15-23頁），被告陳美智雖辯稱：伊那時候借名登
    記給別人，沒有人告訴伊有租影印機云云，惟被告陳美智對
    系爭租約上印文之真正並未予以否認，是其仍應依契約之內
    容負契約責任，故被告陳美智前揭所辯，並不足採，而被告
    玄皇公司經合法通知，既未於言詞辯論期日到場，復未提出
    書狀作何聲明或陳述，堪認原告震旦公司主張之事實為真。
    又原告震旦公司主張以本件起訴狀繕本送達玄皇公司為終止
    系爭租約之通知，故系爭租約之終止日係111年6月6日（見
    本院卷第41頁），復依系爭租約第6條第1項中段約定約定，
    承租人遲延給付租金或計張費用，應自原應付款日次日起至
    實際付款日止按日以週年利率8%加計遲延利息，是原告震旦
    公司主張依系爭租約第5條第3項第1款、第6條第1項前段約
    定請求被告連帶給付已到期未繳租金第2期至第5期共4期即1
    3,796元(計算式：3,449元×4期＝13,796元)，及自起訴狀繕
    本送達最後一位被告之翌日即111年9月1日起至清償日止，
    按週年利率8%計算之利息，即屬有據，應予准許。
　2.次按約定之違約金額過高者，法院得減至相當之數額。民法
    第252條定有明文。違約金之酌減是否相當須依一般客觀事
    實、社會經濟狀況及當事人所受損害情形，以為酌定標準，
    而債務已為一部履行者，亦得比照債權人所受利益減少其數
    額（參照最高法院49年台上字第807號、79年台上字第1915
    號判決意旨）。又約定之違約金苟有過高情事，法院即得依
    此規定核減至相當之數額，並無應待至債權人請求給付後始
    得核減之限制，此項核減，法院得以職權為之，亦得由債務
    人訴請法院核減（最高法院79年台上字第1612號判決意旨參
    照）。本件終止系爭租約之日期應為111年6月6日，故原告
    震旦公司請求之違約金應為第6期中111年6月7日起至第60期
    ，本院審酌原告震旦公司實際所受損害及可受之利益等情，
    認原告震旦公司以相當於未到期租金計算之違約金為每期租
    金之一倍價額，尚嫌過高，殊非公允，爰參酌財政部網站公
    布之影印機出租業同業利潤標準，「毛利率69」、「費用率
    39」、「淨利率30」，認定每期違約金應以租金金額之30/6
    9（即淨利率佔毛利率之百分比）計算為妥適，則原告震旦
    公司所得請求之違約金應酌減為：系爭租約剩餘期數即第6
    期中111年6月7日起至第60期共54期又24日，以每期租金金
    額之30/69計算，共計92,973元【計算式：(3,449元×54＋3,4
    49元×24/30)×30/69＝92,973元，元以下四捨五入】，逾此範
    圍之請求，則予駁回。另此部分屬損害賠償額預定性質之違
    約金，依上開說明，原告震旦公司不得就此違約金更請求遲
    延利息損害賠償，故就此部分金額原告震旦公司併請求加計
    按週年利率8%計算之遲延利息，自屬無據，不予准許。
　3.綜上，原告震旦公司可得請求之金額為106,769元（計算式
    ：13,796元＋92,973元＝106,769元），及其中13,796元自111
    年6月7日起至清償日止，按週年利率8%計算之利息。
  ㈡原告震旦行公司部分：
　1.經查，原告震旦行公司主張被告積欠第2期至第5期已到期未
    繳交之計張費用16,694元乙節，業據原告震旦行公司提出系
    爭租約、租賃物交付驗收證明書、電子發票證明聯、台中南
    和路郵局000111號存證信函、退件證明等件為證（見本院卷
    第15-18頁、第21-29頁），被告陳美智雖以前揭情詞置辯，
    惟其所辯並不足採，已如前述，而被告玄皇公司經合法通知
    ，既未於言詞辯論期日到場，復未提出書狀作何聲明或陳述
    ，堪認原告金儀公司主張之事實為真。又原告震旦行公司主
    張以本件起訴狀繕本送達被告玄皇公司為終止系爭租約之通
    知，故系爭租約之終止日係111年6月6日（見本院卷第41頁
    ）。復依系爭租約第6條第1項中段約定，承租人遲延給付租
    金或計張費用，應自原應付款日次日起至實際付款日止按日
    以週年利率8%加計遲延利息，是原告震旦行公司主張依系爭
    租約第5條第3項第1款、第6條第1項前段約定，請求被告連
    帶給付已到期未繳計張費用第2期至第5期即16,694元(計算
    式：3,730元＋8,254元＋2,975元＋1,435元＋300元＝16,694元)
    ，及自起訴狀繕本送達最後一位被告之翌日即111年9月1日
    起至清償日止，按週年利率8%計算之利息，即屬有據，應予
    准許。
　2.又原告震旦行公司於系爭契約終止後，已毋庸提供耗材及零
    組件，仍請求未到期計張基本費總額之違約金，亦屬過高，
    爰衡酌經濟狀況、原告震旦行公司所受損害及被告如能履約
    ，原告震旦行公司可享之利益等一切情狀，認原告震旦行公
    司請求被告給付之違約金額應予酌減為300元（即計張費用1
    期）為適當。另此部分亦屬損害賠償額預定性質之違約金，
    依上開說明，原告金儀公司亦不得併請求加計按週年利率8%
    計算之遲延利息。
  3.綜上，原告震旦行公司可得請求之金額為16,994元（計算式
    ：16,694元＋300元＝16,994元），及其中16,694元自111年6
    月7日起至清償日止，按週年利率8%計算之利息。
五、綜上所述，原告震旦公司依系爭租約法律關係請求被告連帶
    給付106,769元，暨其中13,796元自111年9月1日起至清償日
    止，按週年利率8%計算之遲延利息；另原告震旦行公司依系
    爭租約之法律關係，請求被告連帶給付16,994元，及其中16
    ,694元自111年6月7日起至清償日止，按週年利率8%計算之
    遲延利息，為有理由，應予准許。逾此範圍之請求，為無理
    由，應予駁回。
六、本件事證已臻明確，兩造其餘之攻擊或防禦方法及未經援用
    之證據，經本院斟酌後，認為均不足以影響本判決之結果，
    爰不逐一詳予論駁，併予敘明。　　　　　　　　
七、本件原告勝訴部分，係就民事訴訟法第427條適用簡易程序
    所為被告敗訴之判決，依同法第389條第1項第3款規定，應
    依職權宣告假執行。並依同法第392條第2項規定，依職權宣
    告被告於預供擔保後，得免為假執行。
八、訴訟費用負擔之依據：民事訴訟法第79條。
中　　華　　民　　國　　111 　年　　10　　月　　25　　日
　　　　　　　         　臺北簡易庭  
　　　　　　　　　            法    　官　郭美杏
以上正本係照原本作成。
如不服本判決，應於判決送達後20日內向本院（臺北市○○○路
0 段000 巷0 號）提出上訴狀。（須按他造當事人之人數附繕本
）。如委任律師提起上訴者，應一併繳納上訴審裁判費。
中　　華　　民　　國　　111 　年　　10　　月　　25　　日
            　　　　　　　　　書　記　官  林玗倩